【裁判字號】    91,易,1517
【裁判日期】    920410
【裁判案由】    業務侵占
【裁判全文】
臺灣高雄地方法院刑事判決                        九十一年度易字第一五一七號
    公  訴  人  臺灣高雄地方法院檢察署檢察官
    被      告  甲○○
    選任辯護人  鄭和傑律師
                蘇新竹律師
                張清富律師
右被告因侵占案件，經檢察官提起公訴（八十九年度偵字第二０六四六號），本院判
決如左：
    主  文
甲○○無罪。
    理  由
一、公訴意旨略以：被告甲○○基於意圖為自己不法所有之概括犯意，於民國（下同
    ）八十七年八月間，將業務上所持有與告訴人丁○○合夥經營養雞場之本金新臺
    幣（下同）二十四萬元，紅利七萬八千元及屬合夥財產之電風扇二十九台（價值
    約十三萬五百元）據為己有，迄未返還。又於八十七年九月間，明知另一合夥養
    雞場之藥物支出費用僅五萬八千五百五十元，竟將其另一養雞場之藥物支出費用
    ，一併臚列在與告訴人合夥養雞場之藥物支出費用，而向告訴人申報藥物支出為
    十五萬八千六百五十元。且將藥商戊○○退還之雞藥費用二萬元據為己有。並將
    屬告訴人丁○○所共有之電風扇二十九台虛報為合夥養雞場之開銷費用計十三萬
    五百元，藉以侵占其持有之合夥資金，並載於結算帳目，因認被告涉犯刑法第三
    百三十六條第二項之業務侵占罪云云。
二、按犯罪事實應依證據認定之，無證據不得推定其犯罪事實。不能證明被告犯罪者
    ，應諭知無罪之判決，刑事訴訟法第一百五十四條、第三百零一條第一項分別定
    有明文。又按事實之認定，應憑證據，如未能發現相當確實證據，或證據不足以
    證明，自不能以推測或擬制之方法，以為裁判之基礎。又認定犯罪事實所憑之證
    據，雖不以直接證據為限，間接證據亦包括在內，然而，無論直接或間接證據，
    其為訴訟上之證明，須達於通常一般人均不致有所懷疑，而得確信其為真實之程
    度者，始得據為有罪之認定，倘其證明尚未達到此一程度，而有合理懷疑之存在
    時，即無從為有罪之認定，最高法院分別著有四十年臺上字第八六號、七十六年
    臺上字第四九八六號判例可資參照。再按告訴人之告訴，係以使被告受刑事訴追
    為目的，是其陳述是否與事實，仍應調查其他證據以資審認，最高法院亦著有五
    十二年台上字第一三００號判例可參。
三、公訴人認被告涉犯業務侵占罪嫌，無非係以右開公訴意旨所載之事實，業據告訴
    人丁○○指訴綦詳，復經證人戊○○證述屬實，且被告亦自承二場雞隻之藥物均
    向證人戊○○購買，而被告對於未將證人戊○○退還之雞藥二萬元列帳一節，始
    終未能合理解釋，甚未將合夥本金返還等情，為其論據。訊據被告堅詞否認有何
    業務侵占之犯行，並辯稱：伊與告訴人在高雄縣彌陀鄉合夥經營雞場，後來颱風
    來襲，所有雞隻出賣後，伊將雞場遷到高雄縣路竹鄉下坑村經營新園場，並與告
    訴人將經營彌陀場所剩之股金充作經營新園場之資金，而彌陀場結束經營後，伊
    初略估算獲利約三十九萬，但後來再核算因為颱風支出等費用後，虧損三萬多元
    。伊將彌陀場之電風扇搬至新園場使用，因為有新的股東加入經營，才誤將電風
    扇費用再列為新園場成本項目。伊經營各該養雞場所支出之雞藥費用，均有分別
    臚列，而新園場之雞藥費用確實係十五萬八千六百五十元，伊並沒有將與告訴人
    合夥經營之新園場雞藥費用，與伊所經營之大社場雞藥合併列在合夥帳目上。且
    伊係依藥商戊○○所開具之收據報列雞藥費用，而一時未將戊○○退還之雞藥二
    萬餘元扣除，才造成誤會，後來退還之雞藥二萬多元，也已經與告訴人結算清楚
    等語。
四、經查：
（一）被告與告訴人於八十七年六月間，在高雄縣彌陀鄉合夥經營養雞場，嗣雞隻出
      賣後，雙方又於八十七年八月間，在高雄縣路竹鄉下坑村新園合夥經營養雞場
      ，並以經營彌陀雞場剩餘之股金充作新園雞場之股金等情，業據告訴人於告訴
      狀中記載甚明及於本院訊問時陳述明確（見本院九十一年九月二日訊問筆錄）
      ，是被告上開關於此部分辯詞，堪可採信。又告訴人嗣將其所投資新園雞場之
      股份，轉讓予證人乙○○，且已取得轉讓金額十八萬元一節，亦為告訴人所是
      認，且經證人乙○○到庭結證屬實（見本院九十一年九月二日、十月二十八日
      訊問筆錄），從而，告訴人既將經營彌陀場剩餘之股金充作合夥投資新園場之
      股金，且事後又將新園場之股份轉讓予證人乙○○，自無再由被告返還告訴人
      股金之理。
（二）虛報雞藥費用部分：
  １、告訴人認被告虛報合夥經營新園場雞藥費用，無非係以：伊與被告合夥之新園
      雞場在八十七年九月份，已準備要出賣雞隻，八十七年九月份已不需要使用雞
      藥，新園場雞藥費用僅五萬多元，被告卻將其自己經營之雞場用藥七萬多元一
      併臚列在合夥帳目上，而虛報為十五萬八千六百五十元，並於本院九十一年十
      月二十八日訊問時，提出一份據稱係經其與證人即藥商戊○○及證人乙○○一
      一核對後，而確認新園雞場九月份不需再使用雞藥之明細表為其論據云云。然
      （１）新園場雞隻係於八十七年十月七日至同月十一日出賣一節，業據被告提
      出秤量傳單十六紙為證，且為告訴人所是認（見九十一年十二月三十日訊問筆
      錄），足見告訴人上開指稱新園雞場之雞隻在九月份已準備出賣云云，顯與事
      實有違，而存有瑕疵。（２）依證人戊○○到庭具結證稱：上開明細表確實係
      伊記載後，交予告訴人，但伊無法確認藥品係在何雞場使用等語；另證人乙○○亦到庭結證稱：伊並不清楚雞藥費用支付之情形等情以觀（均見本院九十一
      年十月二十八日訊問筆錄），顯與告訴人上開指稱有間。綜上所述，被告既有
      訂購雞藥使用之事實，且依上開告訴人提出之明細表所載被告訂購雞藥之時間
      ，均係在與告訴人合夥經營雞場之雞隻出售之前，既無其他積極事證足佐被告
      確有虛報合夥雞藥費用，尚難以告訴人前開存有瑕疵之指訴，遽為不利被告之
      認定。
  ２、告訴人雖到庭指稱：被告將雞藥合併計算，證人戊○○並要求被告不要如此計
      算云云。然證人戊○○於偵訊中僅證稱：「（問：藥買多少？）七萬一千多元
      。」、「（十五萬元多分幾次買？）是從入雞到賣出全部雞隻的藥錢。」等語
      （見八十九年十月二十五日偵訊筆錄），其上開證詞，並未區分各該雞場雞藥
      費用。再佐以證人戊○○於本院調查時到庭證稱：伊當時並不知道被告與告訴
      人合夥之事，伊也沒有向被告表示不要將雞藥合併計算，且伊無法區分所收取
      之雞藥款項之雞藥係在何雞場使用，故伊不可能要被告不要將雞藥合併計算等
      語（見九十二年一月二十四日訊問筆錄），亦顯與告訴人前揭指訴迥異。
  ３、告訴人雖提出八十七年九月十六日估價單一紙，並指稱該估價單所載一千八百
      元之金額，與被告提出之編號０００一七編號之應收款明細表上所載之金額三
      千六百元，顯有不同，而據以指訴被告有虛列雞藥費用云云。然上開告訴人提
      出之估價單及被告提出之應收款明細表，均係證人戊○○所開立，且證人戊○○並未在上開估價單上註記一千八百元等情，業據證人戊○○結證甚明（見本
      院九十二年三月二十七日審理筆錄），而證人戊○○在該估價單與應收款明細
      表上所載關於告訴人指稱之「Ｓ—Ａ」項目之金額，均為三千六百元，並無二
      致，是告訴人仍執前詞，而憑以指訴被告有虛列雞藥費用行為，即屬無據。
  ４、綜上各節以觀，尚無證據足認被告有虛列合夥雞藥支出之犯行。
（三）關於證人戊○○退還雞藥二萬多元部分：
      被告與告訴人經營之新園雞場雞藥費用，嗣經證人戊○○退還二萬多元一節，
      業據被告供認明確，且經證人戊○○於偵訊中證述無訛。又被告未將上開退還
      之費用臚列在結算明細表，亦據被告坦承屬實，固均可確認。惟被告辯稱：因
      伊係依照證人戊○○開具之收據報列支出，因一時未將證人戊○○退還之雞藥
      費用列在明細表上，伊發現後，已依比例將款項退還各合夥人等情，業據證人
      即受讓告訴人所有新園雞場股份之乙○○到庭證稱：新園場雞隻賣出後，被告
      甲○○表示雞藥退還二萬多元，再依告訴人所持有之股份比例計算結果為四千
      三百五十元，再加計伊受讓股份需給付告訴人十五萬零二百四十四元，及被告
      超收股金二萬四千三百十六元，及出售雞糞所得二千八百元合計告訴人應拿取
      十八萬一千七百十元等語明確（見本院九十二年一月二十四日訊問筆錄），並
      當庭提出一份退股明細佐其說詞，足見被告前揭辯稱：伊發現漏列退還之雞藥
      二萬多元後，即再依各合夥人投資比例核算後，退還各合夥人應取得之金額等
      語，尚堪採信。從而，被告既係因漏列退還之雞藥費用，始未將該筆退還款項
      臚列在結算明細表上，自難認被告有何不法所有之意圖。
（四）電風扇未返還及重複臚列電風扇費用部分：
  １、被告與告訴人合夥之彌陀雞場結束經營後，雙方又合夥經營新園雞場，被告並
      將經營彌陀雞場時所購買之電風扇二十九台，搬移至新園雞場使用等情，為告
      訴人所是認，且經證人丙○○到庭結證無訛（均見本院九十一年九月二日訊問
      筆錄），是被告前揭關於此部分所辯，尚堪採信，從而，被告既將上開電風扇
      移至與告訴人合夥經營之新園雞場使用，自無所謂侵占該二十九台電風扇之行
      為。
  ２、被告於新園雞場結算明細表中，臚列電風扇費用十三萬零五百元一節，業據被
      告供承明確，並有被告提出之明細表一紙在卷可按，固堪確認。惟被告與告訴
      人經營新園雞場時，除被告及告訴人外，並加入另外二名股東一節，有被告提
      出之結算明細表可按，且為告訴人所是認，是被告辯稱：因為經營新園雞場時
      ，又有新股東加入，故伊誤認應再報列成本開銷等語，尚堪採信，自難逕認被
      告有何不法所有之意圖。
（五）彌陀雞場紅利七萬八千元部分：
  １、被告前曾向告訴人口頭告知彌陀雞場可獲利三十九萬元一節，雖據被告供認在
      卷，然被告嗣又改稱：當時伊只是預估，後來因為颱風來襲，另有支出等語，
      而依證人丙○○到庭證稱：被告與告訴人談及獲利一事時，尚未與藥商結算，
      伊並不知道第一次合夥（指被告與告訴人合夥經營之彌陀雞場）共賺多少錢等
      語以觀（見本院九十一年九月二日訊問筆錄），足見被告上開辯稱：伊係概略
      估算等語，尚屬有據。從而，被告雖曾告知告訴人有獲利三十九萬元等語，然
      究竟有無獲利之事實，猶應參酌其他證據以資審認。
  ２、被告與告訴人經營彌陀雞場期間，確實遇有颱風來襲，且因此使許多雞隻死亡
      等情，亦據證人丙○○於本院九十一年九月二日調查時結證無訛，是被告辯稱
      ：因遇颱風，另有費用支出一節，尚與情理無悖。況且，倘被告確實有侵占雞
      場獲利之意圖，衡情自當隱瞞確有獲利之事實，當無明確告知告訴人之理，是
      被告與告訴人經營彌陀雞場，是否確有獲利三十九萬元，實堪置疑，從而，告
      訴人據以指訴確有獲利三十九萬，並據依其投資比例，指稱被告侵占七萬八千
      元云云，尚無證據資以憑認。
（六）綜上所述，本件現存證據，並不足證明被告有侵占之犯行，此外，復查無其他
      積極證據，足認被告有何公訴人指訴之犯行，既不能證明被告犯罪，揆諸首開
      說明，應為無罪之諭知。
據上論斷，應依刑事訴訟法第三百零一條第一項，判決如主文。
本案經檢察官李允煉到庭執行職務
中      華      民      國      九十二      年      四      月    十    日
                                臺灣高雄地方法院刑事第六庭
                                    審判長法官  李政庭
                                          法官  李怡諄
                                          法官  蘇雅慧
右正本證明與原本無異。
如不服本判決，應於判決送達後十日內，向本院提出上訴狀。
                                        書記官  林誠桂
中      華      民      國      九十二      年      四      月    十    日


司法院資訊處製作；財團法人民間司法改革基金會備份。
